【裁判字號】    90,交易,139
【裁判日期】    900803
【裁判案由】    過失傷害
【裁判全文】
臺灣嘉義地方法院刑事判決                          九十年度交易字第一三九號
    公  訴  人  臺灣嘉義地方法院檢察署檢察官
    被      告  丁○○
右列被告因過失傷害案件，經檢察官提起公訴（九十年度調偵字第九○號），本院判
決如左︰
    主  文
丁○○因過失傷害人，處有期徒刑伍月，如易科罰金，以佰元折算壹日。
    事  實
一、丁○○於民國八十九年十一月二十八日下午九時十一分許，駕駛車牌號碼ＮＢ─
    三六○三號自用小客車，由新港往嘉義即北向南方向行駛，至嘉義縣新港鄉一五
    九線六公里二五○公尺岔路處欲左轉時，應注意夜間行經行車管制號誌交岔路口
    ，左轉彎車應暫停讓直行車先行，以避免發生事故之危險。且依當時天侯晴、夜
    間有照明、縣道四岔路交岔路口、有快慢車道、柏油路面、乾燥無缺陷、無障礙
    物、視距良好、有行車管制號誌之情形，又無不能注意之情形，竟疏於注意貿然
    行駛，適騎乘車牌號碼ＭＶＹ─六六○號重機車之丙○○（七十二年十二月二日
    生）及後載之甲○○，因夜間行經行車管制號誌交岔路口且超速行駛，致兩車閃
    避不及而發生撞擊，造成丙○○受有兩側股骨開放性骨折、左脛骨開放性股折、
    臉多處撕裂傷傷害；甲○○則受有左側股骨骨折之傷害。丁○○肇事後於犯罪未
    發覺前主動打電話報警，並向到場處理警員自首後，丁○○並將丙○○、甲○○
    送醫。
二、案經丁○○自首及丙○○之法定代理人乙○○、甲○○訴由嘉義縣警察局民雄分
    局報告臺灣嘉義地方法院檢察署檢察官偵查起訴。
    理  由
一、右揭犯罪事實，業據被告丁○○坦承不諱，復經被害人丙○○、告訴人甲○○於
    警訊、偵審中指訴甚詳，並有現場道路交通事故調查報告表、現場照片六幀在卷
    可稽。而被害人丙○○確因本件車禍受有兩側股骨開放性骨折、左脛骨開放性股
    折、臉多處撕裂傷傷害；甲○○則受有左側股骨骨折之傷害，有長庚紀念醫院林
    口醫學中心診斷證明書（丙○○部分）、財團法人聖馬爾定醫院診斷證明書（甲○○部分）各一份在卷可查（警訊卷第六、七頁）。依卷附現場資料及照片參互
    以觀，被告之車車頭朝向東，停於交岔路路口左轉方向，左前、後輪各距北側道
    路一‧五、一‧七公尺，另被害人丙○○所駕之車車頭則係朝東方向，右倒於被
    告汽車右前方之路中心，前輪軸距東側分向限制線端點為六‧一公尺，參以被告
    於警訊自陳當時係要左轉（警訊第一頁反面），於偵查中自陳：看見機車時約距
    廿公尺（偵卷第七頁反面），告訴人甲○○於警訊及偵查中陳述：當時機車時速
    約八十公里（警訊第四頁反面、偵卷第七頁正面），再參以卷附照片第十頁第二
    幀之照片上，汽車之水箱漏下之水漬痕線係自汽車停止處，延伸至後方之快車道
    ，對照前開交通事故調查報告表之現場圖觀之，被告應係在南北方向之快、慢車
    道分隔線西側之快車道處（即開始左轉處），與機車發生撞擊。堪認被害人丙○○、甲○○所受前開傷害，應為本件被告過失行為直接所致甚明。另被害人黃丙○○因本件車禍，雖因受有兩側股骨開放性骨折、左脛骨開放性股傷害，致有雙
    下肢永久性機能障礙，惟被害人並非無法行走，故此僅屬重大難治之傷害，而未
    達毀敗一肢之功能之程度，故不合於重傷害之要件，併此敘明。
二、按汽車行駛至交岔路口，．．轉彎車應暫停讓直行車先行；道路交通安全規則第
    一百零二條第一項第二款定有明文。被告駕車自應注意上述規定，且依其當時天
    侯晴、夜間有照明、縣道四岔路交岔路口、有快慢車道、柏油路面、乾燥無缺陷
    、無障礙物、視距良好、有行車管制號誌，並無不能注意之情形，竟疏於注意貿
    然左轉行駛，以致肇事，致丙○○及甲○○受有前開事實所載之傷害，被告對本
    件車禍之發生，顯有過失，雖被害人丙○○於行經有行車號誌之交岔路口，未減
    速慢行，反超速行駛（速限六十公里），致肇車禍，亦有過失，惟仍不能多免被
    告之過失；另本件車禍責任經送臺灣省嘉雲區行車事故鑑定委員會鑑定結果，亦
    認為被告駕駛自小客車，夜間行經行車管制號誌交岔路口，左轉車未暫停讓直行
    車先行，為肇事原因，而被害人丙○○駕駛重機車，夜間行經行車管制號誌交岔
    路口，嚴重超速行駛，同為肇事原因。有該會九十年二月廿日嘉鑑字第九○○○
    九七號函附之鑑定意見書一份附卷（偵卷第十四頁）可稽，益證被告確有過失。
    而被害人丙○○受有兩側股骨開放性骨折、左脛骨開放性股折、臉多處撕裂傷傷
    害；被害人甲○○受有左側股骨骨折之傷害，已如前述，是被告之過失行為與被
    害人丙○○、甲○○之受傷結果間顯具有相當因果關係。本件事證明確，被告過
    失傷害犯行洵堪認定。
三、核被告所為，係犯刑法第二百八十四條第一項前段之過失傷害罪。被告以一行為
    ，同時致於被害人丙○○、甲○○成傷，同時侵害數法益，屬一行為觸犯數罪名
    之想像競合犯，應依刑法第五十五條前段規定，論以一過失傷害罪。又被告於犯
    罪未發覺前主動打電話報警，並向到場處理之警員自首之事實，此自道路交通事
    故調查報告表上報案人記載為「丁○○」可知（警卷第八頁反面），是被告於犯
    罪未發覺前自首，並接受裁判，應依刑法第六十二條前段規定減輕之。爰審酌被
    告過失之程度、過失行為對告訴人所生之傷害、被告並無前科紀錄，有臺灣嘉義
    地方法院被告全國前案紀錄表、臺灣嘉義地方法院檢察署刑案資料查註紀錄表各
    一份在卷足憑，素行尚佳、惟肇事後尚未與被害人和解等一切情狀，量處如主文
    所示之刑。又被告行為後，刑法第四十一條業於九十年一月十日修正公布，同年
    月十二日生效，舊法規定犯最重本刑三年以下有期徒刑以下之刑之罪，而受六個
    月以下有期徒刑或拘役之宣告，因身體、教育、職業、家庭之關係或其他正當事
    由，執行顯有困難者，得易科罰金，修正後刑法第四十一條第一項規定，凡犯最
    重本刑五年以下有期徒刑以下之刑之罪，而受六個月以下有期徒刑或拘役之宣告
    ，均得易科罰金，比較新舊法之規定，雖被告本案犯行本即得易科罰金，惟關於
    易科罰金之依據既已修正，自應依刑法第二條第一項前段規定，適用裁判時之新
    法，併予宣告易科罰金之折算標準。
據上論斷，應依刑事訴訟法第二百九十九條第一項前段，刑法第二條第一項前段、第
二百八十四條第一項前段、第五十五條前段、第六十二條前段、第四十一條第一項前
段，罰金罰鍰提高標準條例第一條前段、第二條，判決如主文。
本案經檢察官劉仲慧到庭執行職務。
中      華      民      國    九十      年      八      月      三      日
                                      臺灣嘉義地方法院刑事第三庭
                                          法  官  蔡   廷   宜
右正本證明與原本無異。
如不服本判決，應於判決送達後十日內，向本院提出上訴狀。
中      華      民      國    九十      年      八      月      三      日
                                          書記官   尹   玉   琪
附錄本判決論罪之法條：
刑法第二百八十四條第一項。
因過失傷害人者，處六月以下有期徒刑、拘役或五百元以下罰金，致重傷者，處一年
以下有期徒刑、拘役或五百元以下罰金。


司法院資訊處製作；財團法人民間司法改革基金會備份。
